臺灣橋頭地方法院刑事判決　
110年度審交訴字第261號
公  訴  人  臺灣橋頭地方檢察署檢察官          
被      告  郭進明


上列被告因公共危險案件，經檢察官提起公訴（110年度偵字第1
3231號），被告於準備程序中就被訴事實為有罪之陳述，經告知
簡式審判程序之旨，並聽取被告與公訴人之意見後，合議庭裁定
由受命法官進行簡式審判程序，判決如下：
    主  文
郭進明駕駛動力交通工具發生交通事故，致人傷害而逃逸，累犯
，處有期徒刑陸月，如易科罰金，以新臺幣壹仟元折算壹日。
    事  實
一、郭進明於民國110年8月27日7時16分許，駕駛車牌號碼00-00
    00號自用小客車，沿高雄市旗山區仁和街由西往東方向行駛
    ，行經該路段與中山路之無號誌交岔路口時，本應注意減速
    慢行作隨時停車之準備，且仁和街之路面上劃有「停」標字
    、屬支線道，其應暫停讓幹線道即中山路之車輛先行，而依
    當時天候晴、日間自然光線、柏油路面乾燥無缺陷、道路無
    障礙物及視距良好等情，客觀上並無不能注意之情事發生，
    竟疏未注意及此而貿然駛入路口，適陳美素騎乘車牌號碼00
    0-0000號普通重型機車，沿中山路由北往南方向行駛，亦疏
    未注意行經無號誌之交岔路口，車輛應減速慢行作隨時停車
    之準備，即貿然駛入路口，以致2車發生碰撞，造成陳美素
    人車倒地，受有頭部外傷併眩暈、左腹壁挫傷、下背挫傷及
    左側膝部扭挫傷等傷害（郭進明所涉過失傷害部分，業據陳
    美素撤回告訴，由本院另為不受理判決）。詎郭進明知悉其
    駕車發生交通事故，可能致陳美素受傷，僅下車將陳美素之
    機車牽至路旁，未對陳美素採取救護或其他必要措施，亦未
    留下年籍資料及任何聯絡方式，即基於發生交通事故逃逸之
    犯意，逕自駕車離開現場。嗣經警據報到場處理，調閱附近
    道路之監視器畫面，查得肇事汽車車牌號碼及車籍資料後，
    循線通知郭進明到案說明，因而查悉上情。
二、案經陳美素訴由高雄市政府警察局旗山分局報告臺灣橋頭地
    方檢察署檢察官偵查起訴。
    理  由
一、本件被告郭進明所犯非為死刑、無期徒刑、最輕本刑為3年
    以上有期徒刑之罪或高等法院管轄之第一審案件，而於準備
    程序進行中，被告就被訴事實為有罪之陳述，經法官告知簡
    式審判程序之旨，並聽取當事人之意見後，合議庭裁定由受
    命法官獨任進行簡式審判程序，是本案之證據調查，依刑事
    訴訟法第273條之2規定，不受同法第159條第1項、第161條
    之2、第161條之3、第163條之1及第164條至第170條規定之
    限制，合先敘明。
二、認定犯罪事實所憑之證據及理由
(一)上揭犯罪事實，業據被告於警偵訊供述在卷（見警卷第3至6
    頁；偵卷第25至26頁），並於本院準備程序及審理時坦承不
    諱（見院卷第35、64、70、72頁），核與證人即告訴人陳美
    素於警偵訊之證述（見警卷第7至12頁；偵卷第26頁）情節
    相符，並有告訴人之衛生福利部旗山醫院診斷證明書1 紙（
    見警卷第45頁）、高雄市政府警察局旗山分局道路交通事故
    現場圖、道路交通事故調查報告表(一)、(二)-1、道路交通
    事故談話紀錄表、疑似道路交通事故肇事逃逸追查表各1紙
    、車輛採證照片6張、現場照片20張（警卷第15、23至30、3
    7至43、69至73頁）、監視器影像翻拍照片12張（見警卷第5
    7至67頁）、機車維修估價單1紙張（見警卷第75頁）、高雄
    市○○○○○○○○○○○○○○○○○○○○○○○○○○○○○○○○路○○○○○○○號查詢汽
    、機車駕駛人資料、高雄市旗山分局建國派出所110報案紀
    錄單、受理各類案件紀錄表（見警卷第33、47至53、77至78
    、81頁）在卷可稽，足認被告上開之任意性自白與事實相符
    ，堪以採信。
(二)按行經無號誌之交岔路口，應減速慢行，作隨時停車之準備
    ；支線道車應暫停讓幹線道車先行，道路交通安全規則第93
    條第1項第2款、第102條第1項第2款分別定有明文。查被告
    曾考領有合格之普通小型車駕駛執照，後因酒駕吊銷等情，
    有前引公路監理電子閘門證號查詢汽車駕駛人資料在卷可佐
    ，其對於上開規範自難諉為不知，應當知所遵守。而本案事
    故地點為無號誌交岔路口、被告行駛之仁和街路面上劃有「
    停」標字、屬於支線道，且案發當時天候晴、日間自然光線
    、柏油路面乾燥無缺陷、道路無障礙物及視距良好等情，亦
    有前述道路交通事故調查報告表(一)、現場圖在卷可按，足
    認被告客觀上並無不能注意之情事，詎被告竟疏未注意及此
    ，未減速慢行作隨時停車之準備，亦未暫停讓幹線道車先行
    ，致生本件交通事故，為被告所自承，已如前述，並有前引
    各項證據足資佐證，堪認被告就本案交通事故之發生，顯具
    有前述違反注意義務之過失行為之事實甚明。
(三)再告訴人因本件車禍受有上開傷害之事實，亦有前揭診斷證
    明書在卷可證，被告上開過失行為與告訴人所受之傷害具有
    相當因果關係，亦可認定。又被告駕車因過失肇事致告訴人
    受傷後，僅將告訴人之機車牽至路旁，未在現場採取救護或
    其他必要措施，亦未留下年籍資料及任何聯絡方式，即逕自
    駕車離開現場，其駕駛動力交通工具發生交通事故，致人傷
    害而逃逸之犯行堪以認定。
三、論罪科刑
(一)核被告所為，係犯刑法第185條之4第1項前段之駕駛動力交
    通工具發生交通事故，致人傷害而逃逸罪。
(二)被告前因不能安全駕駛之公共危險案件，經臺灣高雄地方法
    院以107年度交簡字第1472號判決判處有期徒刑6月確定，於
    108年2月25日易科罰金執行完畢等情，有臺灣高等法院被告
    前案紀錄表在卷可佐（見院卷第82至83頁），其於受徒刑之
    執行完畢5年以內故意再犯有期徒刑以上之罪，固為累犯，
    惟本院考量被告所犯前案為酒後駕車案件，與本案之犯罪類
    型、罪質並不相同，前案之宣告刑為有期徒刑6月，以易科
    罰金而非入監服刑之方式執行完畢，且於執行完畢後約2年6
    月再犯本案，尚難遽認有對刑罰之反應力薄弱或主觀惡性較
    重之情形，本案倘依累犯之規定加重其刑，須量處逾有期徒
    刑6月之刑責，致被告不得聲請易科罰金或易服社會勞動，
    此與告訴人因本案交通事故中所受之傷害尚非嚴重，被告所
    造成之風險非高、雙方在本院調解成立、被告已賠償完畢、
    告訴人並具狀請求對被告從輕量刑（詳後述）等情事相較以
    觀，顯有使被告所受之刑罰超過其所應負擔罪責之虞，其人
    身自由非無遭受過苛侵害之嫌，爰依司法院大法官釋字第77
    5號解釋意旨，就被告所犯駕駛動力交通工具發生交通事故
    ，致人傷害而逃逸罪，不依累犯之規定加重最低本刑。
(三)被告因酒駕吊銷汽車駕駛執照，並因過失致告訴人受傷，業
    如前述，然刑法第185條之4之罪，在處罰駕駛動力交通工具
    者，於發生交通事故致人死傷後而逃逸之行為，尚不在得依
    道路交通管理處罰條例第86條第1 項之規定加重其刑之範圍
    （參照最高法院92年度台非字第50號判決要旨）。從而，本
    件被告所犯駕駛動力交通工具發生交通事故，致人傷害而逃
    逸罪，尚無適用道路交通管理處罰條例第86條第1 項規定加
    重其刑之餘地，併此敘明。
(四)爰審酌被告因駕車行經無號誌之交岔路口，疏未注意應減速
    慢行，亦疏未禮讓幹線道車先行即貿然往前行駛而發生本件
    交通事故，致告訴人受有前揭傷勢後，未留在事故現場為即
    時救護，亦未等待警方前往處理事故以釐清責任，即逕行駕
    車逃逸，顯然缺乏尊重用路人身體健康、生命安全及法治觀
    念，所為殊屬不該；惟念在被告犯後終能坦承犯行，於本院
    審理時與告訴人成立調解並賠償完畢，告訴人並具狀請求對
    被告從輕量刑，有本院刑事審查庭刑事案件移付調解簡要記
    錄、調解筆錄及撤回告訴暨刑事陳訴狀在卷可查（見院卷第
    49至53頁），兼衡被告犯罪之動機、情節，暨被告自陳大學
    畢業之智識程度、從事交通維護工作、時薪新臺幣170元、
    一個月做15至20天、月領約2萬多元、經濟狀況勉持、需扶
    養1名就讀大學之子女（見院卷第72頁）等一切情狀，量處
    如主文欄所示之刑，並諭知易科罰金之折算標準。
(五)至於告訴人雖具狀請求給予被告附條件緩刑之諭知，惟按緩
    刑係以未曾因故意犯罪受有期徒刑以上刑之宣告，或前因故
    意犯罪受有期徒刑以上刑之宣告，執行完畢或赦免後，五年
    以內未曾因故意犯罪受有期徒刑以上刑之宣告為要件，刑法
    第74條第1項定有明文。查被告前因酒後駕車之公共危險案
    件，於108年2月25日易科罰金執行完畢，已如前述，本案自
    不符合緩刑條件而不得宣告緩刑，是告訴人此部分之請求，
    難認可行，附此敘明。
據上論斷，應依刑事訴訟法第273條之1第1項、第299條第1項前
段，判決如主文。
本案經檢察官靳隆坤提起公訴，檢察官李門騫到庭執行職務。
中　　華　　民　　國　　111 　年　　3 　　月　　24　　日
                  刑事第四庭    法　官  馮君傑
以上正本證明與原本無異。
如不服本判決應於收受判決後20日內向本院提出上訴書狀，並應
敘述具體理由。其未敘述上訴理由者，應於上訴期間屆滿後20 
日內向本院補提理由書 (均須按他造當事人之人數附繕本)「切
勿逕送上級法院」。
中　　華　　民　　國　　111 　年　　3 　　月　　24　　日
                                書記官  李宛蓁
附錄本案論罪科刑法條：
中華民國刑法第185條之4第1項前段
駕駛動力交通工具發生交通事故，致人傷害而逃逸者，處6月以上5年以下有期徒刑。